臺灣新竹地方法院民事判決　九十年訴字第六八七號
　　原　　　告　乙○○
　　訴訟代理人　甲○○
　　被　　　告　丙○○
右當事人間請求遷讓房屋事件，本院判決如左：
    主    文
被告應將坐落新竹市○○段九二八地號土地上、建號新竹市○○段七八六號即門牌號
碼新竹市○○路○段二八二號二層房屋內，如附圖所示紅線範圍內使用之建物面積一
九點七九平方公尺，遷讓返還原告。
被告應給付原告新台幣壹拾肆萬元，並自民國九十一年三月一日起至交還前項房屋之
日止，按月給付原告新台幣仟陸佰玖拾伍元。
原告其餘之訴駁回。
訴訟費用由被告負擔百分之九九，餘由原告負擔。
本判決第一項、第二項，於原告分別以新台幣肆拾萬元、肆萬柒仟元為被告供擔保
後，得假執行。
原告其餘假執行之聲請駁回。
    事    實
甲、原告方面：
一、聲明：
（一）如主文第一項所示。
（二）被告應給付原告新台幣（下同）十四萬元，及自民國八十八年三月一日起至交
      還前開房屋之日止，按月給付原告一萬元。
（三）願供擔保請准宣告假執行。
二、陳述：
（一）緣被告於八十六年五月十五日，與原告簽訂房屋租賃契約書，承租原告之夫即
      訴外人張德元所有坐落新竹市○○路○段二八二號一、二樓房屋，租賃期間自
      八十六年五月十五日起至八十八年五月十四日止，租金每月四萬五千元，租金
      應於每月十五日前繳付，嗣因被告自八十七年十月份起即未依約給付租金，並
      已積欠二期以上，原告除口頭催告外，並委託律師於八十八年一月二十日以八
      十八年度律函字第一九三號函催告被告應於函到十日內給付積欠之租金，惟被
      告均置之不理，嗣原告於租約屆滿後仍繼續占用系爭二樓如附圖所示紅線範圍
      內之建物面積一九點七九平方公尺之房屋一間，拒不返還，而兩造間之租賃關
      係已於八十八年五月十四日屆滿而消滅，為此原告基於租賃契約終止後之租賃
      物返還請求權，請求被告返還所占用之前揭二樓房間。
（二）按兩造之租賃關係已於八十八年五月十四日因租約屆滿而消滅，原告爰依法請
      求被告給付租約終止前所積欠之租金、水電費用及租約終止後租賃物返還前，
      相當於租金之損害賠償，其分述如下：
  １、租金之計算：依租約第三條約定，每月租金為四萬五千元，被告積欠自八十七
      年十月份起至八十八年二月份止共五月之租金，合計為二十二萬五千元，扣抵
      押租金保證金十萬元，被告尚應給付原告十二萬五千元。
  ２、水電費用之計算：依租約第二十條約定，水電費用應由被告支付，被告共積欠
      一萬五千元之水電費用。
  ３、被告繼續占用二樓房間之租金及損害賠償之計算：被告自八十八年三月一日起
      仍繼續占用二樓如附圖所示紅線範圍內之建物面積一九點七九平方公尺之房屋
      一間迄今，是被告於租賃關係屆滿前應依約給付該房間之租金，於租賃關係屆
      滿而消滅，仍不遷讓，無權佔用系爭房間，妨害原告之使用收益，應賠償原告
      按每月租金額計算之損害金，爰請求被告應自八十八年三月一日起至返還上開
      房間之日止，按月給付原告一萬元。
（三）為此，爰依租賃契約之法律關係，提起本件訴訟。
三、證據：提出房屋租賃契約書影本、土地及建物登記謄本、催告函各一件、台灣省
    自來水公司繳費證明三件、台灣電力公司收據聯、電費帳務管理系統欠費查詢單
    、房屋稅籍證明書、地價謄本各一件等為證，並聲請履勘現場。
乙、被告方面：
    被告未於言詞辯論期日到場，亦未提出書狀作何聲明或陳述。
    理      由
一、被告受合法通知，未於言詞辯論期日到場，查無民事訴訟法第三百八十六條各款
    所列情形，茲依原告之聲請，由其一造辯論而為判決。又原告起訴請求判決（一
    ）被告應將坐落新竹市○○路○段二八二號一、二樓房屋遷讓交還原告，（二）
    被告應給付原告二十二萬四千九百七十四元及自起訴狀繕本送達被告之翌日起至
    清償日止按年息百分之五計算之利息；並應給付原告自八十八年五月十五日起至
    交還前項房屋之日止，按月以四萬五千元之損害金；嗣於訴訟進行中，減縮聲明
    為：（一）被告應將坐落新竹市○○段九二八地號土地上、建號新竹市○○段七
    八六號即門牌號碼新竹市○○路○段二八二號二層房屋內，如附圖所示紅線範圍
    內面積一九點七九平方公尺之建物，遷讓返還原告，（二）被告應給付原告十四
    萬元，及自八十八年三月一日起至遷讓返還前開房屋之日止，按月給付原告一萬
    元等情，核無不合，應予准許。
二、原告主張被告於八十六年五月十五日，與原告簽訂房屋租賃契約書，承租原告所
    管理、使用之其夫即訴外人張德元所有坐落新竹市○○路○段二八二號一、二樓
    房屋，租賃期間自八十六年五月十五日起至八十八年五月十四日止，租金每月四
    萬五千元，租金應於每月十五日前繳付，嗣因被告自八十七年十月份起即未依約
    給付租金，並已積欠二期以上，原告除口頭催告外，並委託律師於八十八年一月
    二十日以八十八年度律函字第一九三號函催告被告應於函到十日內給付積欠之租
    金，惟被告均置之不理，嗣原告於租約屆滿後仍繼續占用二樓如附圖所示紅線範
    圍內面積一九點七九平方公尺之房屋一間，拒不返還，並兩造間之租賃關係已於
    八十八年五月十四日屆滿而消滅之事實，業據原告提出與所述相符之兩造所簽訂
    之租賃契約書、房屋稅籍證明書、土地及建物登記謄本、催告函各一件等為證。
    又原告主張系爭房屋二樓內，如附圖所示紅線範圍內之建物面積一九點七九平方
　　公尺之房間，現仍為被告所占用，其內放置有被告之電視機、電腦、三十三箱Ｃ
　　Ｄ光碟、立櫃式小冷氣等物品之事實，亦經本院勘驗現場屬實，並囑託新竹市地
　　政事務所派員測量，製有勘驗筆錄及複丈成果圖等附卷可稽。參以，被告未到庭
　　為任何有利於己之聲明或陳述，亦未提出書狀供本院審酌，自堪信原告主張為真
　　實。
三、又原告主張各項是否准許分述如下：
（一）原告請求返還租賃物部分：查兩造之租賃契約已於八十八年五月十四日屆滿而
      消滅，惟被告仍繼續占用二樓如附圖所示紅線範圍內之建物面積一九點七九平
      方公尺之房屋一間，已如前述，則兩造租賃契約既已屆滿而消滅，原告本於租
      賃物返還請求權，請求被告返還所占用之前揭二樓房間，為有理由，應予准許
      。
（二）原告請求被告給付十四萬元部分：
  １、租金之計算：依租約第三條約定，每月租金為四萬五千元，如前述被告自八十
      七年十月份起即未給付租金，則原告請求被告給付自八十七年十月份起至八十
      八年二月份止共五月之租金，合計為二十二萬五千元，並扣抵押租金保證金十
      萬元，被告尚應給付原告十二萬五千元，自屬有據。
  ２、水電費用之計算：依兩造所訂之租約第二十條約定，水電費用應由被告支付，
      被告於承租系爭房屋期間共積欠一千七百零一元之水費及一萬四千五百二十九
      元之電費等情，業據原告提出房屋租賃契約書影本、台灣省自來水公司繳費證
      明三件、台灣電力公司收據聯、電費帳務管理系統欠費查詢單一件等為證，堪
      信為真正。從而，原告本於租賃之法律關係，請求被告給付水、電費用一萬五
      千元，未逾上開範圍，自有理由，應予准許。
（三）原告請求被告按月給付一萬元之租金及賠償金部分：
  １、被告自八十八年三月一日起占用二樓如附圖所示紅線範圍內之建物面積一九點
      七九平方公尺之房屋一間迄今，是被告於租賃關係屆滿前應依約繳納租金，於
      租賃關係屆滿後，仍不遷讓，無權佔用系爭房屋，妨害原告之使用收益，應賠
      償原告按每月租金額計算之損害金，因此，原告請求被告應自八十八年三月一
      日起至返還上開房間之日止，按月給付原告租金（租約屆滿前）或賠償金（租
      約屆滿後），為有理由。
  ２、次查，被告向原告所承租之新竹市○○路○段二八二號一、二樓房屋，每月之
      租金固為四萬五千元，然其中原告出租予被告之一、二樓部分，分別為一樓全
      部，二樓部分則僅為如附圖所示紅線範圍內之建物面積一九點七九平方公尺之
      房間，兩者之租金各為何並未分別約定，已據原告自認在卷。本院審酌一樓部
      分為店面，二樓部分為房間，準此，原告所得使用收益系爭房間之利益，自不
      得逾土地法所定之最高租金額上限。查系爭房屋及土地位於新竹市，屬城市地
      區，故依土地法第九十七條第一項之規定，都市地方房屋之租金不得超過土地
      及其建築物申報總價額年息百分之十。又土地法第九十七條第一項所謂土地及
      建築物之總價額，土地價額依法定地價，建築物價額依該管直轄市或縣（市）
      地政機關估定之價額，同法施行法第二十五條亦定有明文，而土地法第一百四
      十八條規定土地所有權人依土地法所申報之地價為法定地價，是以土地法第九
      十七條第一項所定之土地申報價額係指土地所有權人依法申報之地價。系爭新
      竹市○○路○段二八二號二樓房屋之面積為四十二平方公尺，其現值為九萬四
      千四百元，每平方公尺之現值為二千二百四十八元（元以下四捨五入，下同）
      ，系爭房屋坐落之基地新竹市○○段九二八地號土地之申報地價為每平方公尺
      二萬零一百六十元，有房屋稅稽證明書、地價謄本各一紙附卷可稽，是以，被
      告所占用二樓如附圖所示紅線範圍內之建物面積一九點七九平方公尺，其土地
      及建築物每年申報總價額合計為四十四萬三千四百五十四元（
      2248x19.79+20160x19.79=443454）。查系爭土地及房屋位居新竹市○○路○
      道，對面為清華大學、交通便利，兩旁均為店面，市集繁榮，屬商業區等情，
      業經本院勘驗屬實，有勘驗筆錄可參，本院審酌系爭房屋附近之繁榮程度及利
      用情形，認為原告此部分租金或所受相當租金之損害額應以土地及建築物申報
      總價額年息百分之十計算為適當，準此計算原告得請求之租金或所受相當於租
      金之損害每月為三千六百九十五元（443454元X10%/12月=3695元）。
  ３、從而，原告請求被告應自八十八年三月一日起至返還上開房間之日止，按月給
      付原告三千六百九十五元，於上開範圍內為有理由，應予准許，其逾此範圍之
      請求，尚乏所據，應予駁回。
四、原告陳明願供擔保，聲請宣告假執行，經核其勝訴部分，合於法律規定，爰酌定
    相當之擔保金額宣告之；其餘假執行之聲請，因該部分訴之駁回而失所依據，應
    併予駁回。
五、結論：原告之訴為一部有理由，一部無理由，並依民事訴訟法第三百八十五條第
    一項前段、第七十九條但書、第三百九十條第二項，判決如主文。
中　　　華　　　民　　　國　 　九十一 　　年　 　九　　月　　二十六　　 日
                                  臺灣新竹地方法院民事第一庭
~B法　　　官　謝永昌
右為正本係照原本作成。
如對本判決上訴，須於判決送達後廿日內向本院提出上訴狀。
~B法院書記官　蕭宛琴
中　　　華　　　民　　　國　 　九十一 　　年　 　九　　月　　二十六　　 日
